【裁判字號】    95,易,779
【裁判日期】    950815
【裁判案由】    詐欺
【裁判全文】
臺灣高雄地方法院刑事判決               95年度易字第779號
公  訴  人  臺灣高雄地方法院檢察署檢察官
被      告  乙○○
選任辯護人  洪士宏律師
            林易玫律師
上列被告因詐欺案件，經檢察官提起公訴（94年度偵緝字第1183
號），嗣因被告就被訴事實為有罪之陳述，經詢問檢察官、被告
及辯護人之意見後，合議庭乃裁定改依簡式審判程序判決如下：
    主  文
乙○○連續意圖為自己不法之所有，以詐術使人將本人之物交付
，處有期徒刑壹年陸月。
    事  實
一、乙○○於民國90年6 月10日，經由婚友社之介紹而認識甲○
    ○後，明知其當時投資期貨失利，經濟已陷困境，且未開設
    模具工廠，亦未取得日本訂單，竟意圖為自己不法之所有，
    並基於概括犯意，自90年6 月27日前之某日起至91年3 月5
    日前之某日止，多次向甲○○佯稱：「日後願照顧餘生」、
    「結婚後，將共同開創事業」、「其所開設之鋁合金工廠已
    取得日本訂單，急需資金買機器開模」等語，向甲○○調借
    現金，致甲○○陷於錯誤，誤信乙○○欲將上開借款作為開
    創事業之用，乃自90年6 月27日起至91年3 月5 日止，在高
    雄市小港區○○○路26號前等處，陸續以自動提款機轉帳、
    支票及提領現金交付等方式，連續交付新台幣（下同）495
    萬9 千元予乙○○收受。惟乙○○取得上開款項後，或購買
    地下期貨、股票，或填補損失，並未投資鋁合金工廠等事業
    。嗣於91年4 月間，甲○○因病手術需要現金，欲向乙○○
    取回部分資金，乙○○卻避不見面，甲○○始知受騙。
二、案經甲○○訴由高雄市政府警察局三民第一分局報告臺灣高
    雄地方法院檢察署檢察官偵查起訴。
    理  由
一、本件被告乙○○所犯均係死刑、無期徒刑、最輕本刑為3年
    以上有期徒刑以外之罪，其於審判程序中就被訴事實均為有
    罪之陳述，本院經告知簡式審判程序之旨，並聽取被告、檢
    察官及辯護人之意見後，乃裁定改行簡式審判程式。又因改
    行簡式審判程式之故，依刑事訴訟法第159 條第2 項之規定
    ，本件並無同法第159 條第1 項傳聞法則之限制，合先敘明
    。
二、上揭犯罪事實，業據被告於本院審理中坦白承認，核與告訴
    人甲○○於警詢中陳述之情節相符（詳警卷第1 頁）。此外
    ，復有存摺、自動櫃員機交易紀錄、中聯信託投資股份有限
    公司、富達投資資料及電話譯文資料附卷可參（詳警卷第7
    頁至第22頁；偵緝卷第49頁以下）。因被告自白核與事實相
    符，是本件事證明確，被告連續詐欺取財之犯罪事實，堪以
    認定。
三、核被告所為，係犯刑法第339 條第1 項之詐欺取財罪。又被
    告前後多次詐欺取財犯行，時間緊接，方法相同，所犯又屬
    構成要件相同之罪名，顯係基於概括犯意反覆為之，應依廢
    止前連續犯之規定論以一罪，並依法加重其刑【起訴書犯罪
    事實已載明連續詐欺取財之事實，但論罪時漏未敘及連續犯
    ，應予補充。又被告行為後，刑法及刑法施行法業於94年2
    月2 日經總統以華總一義字第09400014901 號令修正公布，
    並於95年7 月1 日施行（下稱新刑法，修正前刑法下稱舊刑
    法），參酌最高法院95年5 月23日刑事庭第8 次會議決議，
    新刑法第2 條第1 項之規定，係規範行為後法律變更所生新
    舊法律比較適用之準據法，於新刑法施行後，應適用新刑法
    第2 條第1 項之規定，為「從舊從輕」之比較。另於比較時
    應就罪刑有關之共犯、未遂犯、想像競合犯、牽連犯、連續
    犯、結合犯，以及累犯加重、自首減輕暨其他法定加減原因
    （如身分加減）與加減比例等一切情形，本於統一性及整體
    性原則，綜其全部罪刑之結果而為比較。本院審酌：(一)罰金
    刑部分：被告行為後，刑法第33條第5 款業已修正施行；修
    正後刑法第33條第5 款規定「罰金：新臺幣1,000 元以上，
    以百元計算之。」，與修正前刑法第33條第5 款規定「罰金
    ：1 元以上。」不同。比較新舊法結果，以舊法較有利於行
    為人。(二)被告行為後，業已增訂刑法施行法第1 條之1 ，並
    規定：「中華民國94年1 月7 日刑法修正施行後，刑法分則
    編所定罰金之貨幣單位為新臺幣。94年1 月7 日刑法修正時
    ，刑法分則編未修正之條文定有罰金者，自94年1 月7 日刑
    法修正施行後，就其所定數額提高為30倍。但72年6 月26日
    至94年1 月7 日新增或修正之條文，就其所定數額提高為3
    倍」。是就現行刑法中，有關於罰金刑處罰之規定已有修正
    ，惟經比較增訂之刑法施行法第1 條之1 與被告行為時之罰
    金罰鍰提高標準條例第1 條前段、現行法規所定貨幣單位折
    算新台幣條例第2 條結果，二者規定適用之結果並無不同。
    (三)連續犯部分：被告行為後，刑法第56條連續犯之規定，業
    已修正刪除，並於95年7 月1 日施行，則被告之犯行，因行
    為後新法業已刪除連續犯之規定，此刪除雖非犯罪構成要件
    之變更，但顯已影響行為人刑罰之法律效果，自屬法律有變
    更，依新法第2 條第1 項規定，比較新、舊法之結果，以舊
    法較為有利於行為人。從而，因本案涉及法律變更，參諸前
    開最高法院決議意旨，依新刑法第2 條第1 項規定，自應適
    用最有利於被告之舊刑法，併此敘明】。爰審酌被告明知經
    濟已陷困境，無力償還債務，竟偽以共創愛情旅途、投資事
    業為由，向告訴人詐取金錢，使告訴人身心受創頗重，行為
    惡害非輕，惟念其犯後坦承犯行，並參以詐騙金額近5 百萬
    元，本件未達成和解等一切情狀，量處如主文所示之刑。
據上論斷，應依刑事訴訟法第273 條之1 第1 項、第299 條第1
項前段，刑法第2 條第1 項前段，廢止前刑法第56條、刑法第3
39條第1 項，罰金罰鍰提高標準條例第1 條前段，判決如主文。
中    華    民    國    95    年    8     月    15    日
                  刑事第一庭    審判長法  官 陳明富
                                      法  官 陳宛榆
                                      法  官 方百正
 以上正本證明與原本無異。
如不服本判決，應於收受送達後10日內向本院提出上訴書狀。
中    華    民    國    95    年    8     月    15    日
                                      書記官 郭素蓉
附錄論罪科刑法條：
刑法第339條
意圖為自己或第三人不法之所有，以詐術使人將本人或第三人之
物交付者，處5 年以下有期徒刑、拘役或科或併科1 千元以下罰
金。
以前項方法得財產上不法之利益或使第三人得之者，亦同。
前二項之未遂犯罰之。


司法院資訊處製作；財團法人民間司法改革基金會備份。
